臺灣板橋地方法院刑事判決　　　　　　　　　　　　　九十一年度訴字第三八四號
　　公　訴　人　臺灣板橋地方法院檢察署檢察官
　　被　　　告　甲○○
　　　　　　　　乙○○
　　共　　　同
　　指定辯護人　本院公設辯護人吳天明
右列被告因強盜案件，經檢察官提起公訴（九十一年度偵字第一九四九號），本院判
決如左：
    主  文
甲○○、乙○○共同意圖為自己不法之所有，以強暴至使不能抗拒，而取他人之物及
使其交付，各處有期徒刑伍年壹月。扣案之鴨舌帽壹頂、口罩貳個、膠帶貳捲、手套
貳副及綑綁用膠帶壹條均沒收。
    事  實
一、甲○○係住於臺北縣三重市○○路○段五三號四樓，知悉同號六樓住戶係單身女
    子丙○○，竟與乙○○共同意圖為自己不法之所有，於民國九十一年一月七日晚
    上六時三十分許，二人均穿載渠等所有預先準備之口罩、白色手套及攜帶膠帶，
    甲○○另載鴨舌帽一頂，在上開甲○○住處門口等候丙○○，迨於同日晚上九時
    許，丙○○出門時，甲○○與乙○○即上樓，至五、六樓樓梯間遇見丙○○，甲○○即上前以左手摀住丙○○的嘴巴，並以右手環抱丙○○的前胸，乙○○則抬
    丙○○的雙腳，二人共同將丙○○抬上六樓丙○○住處門前，乙○○將丙○○的
    雙腳放下，並翻丙○○的皮包找鑰匙，丙○○為求自保，免受傷害，只好配合將
    皮包內之鑰匙拿出，乙○○即拿鑰匙開啟大門後，甲○○與乙○○共同將丙○○
    抬入其住處內，由乙○○將大門關上，隨即拿出預備之膠帶，甲○○抓住丙○○
    的雙手，由乙○○綑綁丙○○的雙手手腕及將其上臂與上半身綑綁一起，致使丙○○不能抗拒，乙○○並命丙○○交出錢財，丙○○只好自皮夾內拿出新台幣（
    下同）二千八百元交給乙○○，惟乙○○與甲○○仍不滿意，遂搜索屋內是否有
    值錢之物，但未發現，嗣甲○○與乙○○再搜尋丙○○的皮包發現尚有金錢（另
    有丙○○所有之國民身分證一張、駕駛執照一張、相片一張及美商花旗銀行信用
    卡一張），即由乙○○拿該皮包先行離去，約十分鐘後甲○○始行離開。甲○○
    與乙○○隨後即朋分強盜所得之金錢共八千一百元，並將前開皮包丟棄路旁。嗣
    經丙○○報警而循線於同年一月九日零時二十分許，在臺北縣三重市○○路○段
    一四八號前查獲乙○○，並扣得前開供強盜所用之膠帶二捲、手套二副、口罩一
    個及花費賸餘之贓款三千一百元，於同日零時四十分許，在臺北縣三重市○○○
    路一九０號建光旅社三０二室查獲甲○○，並扣得前開供強盜所用之口罩一個、
    鴨舌帽一頂及花費賸餘之贓款三千三百元，並經警帶同甲○○與乙○○至臺北縣
    三重市○○路十二號旁水溝內起獲前開丙○○所有之皮包一個（內有丙○○所有
    之國民身分證一張、駕駛執照一張、相片一張及美商花旗銀行信用卡一張）。
二、案經臺北縣警察局三重分局報請臺灣板橋地方法院檢察署檢察官偵查起訴。
    理  由
一、訊據被告甲○○、乙○○供承於右揭時、地，二人共同以事實欄所述之方法將丙○○抬入丙○○住處內，再以預先準備之膠帶綑綁丙○○的雙手及身體，並命丙○○交出財物及取走丙○○所有之皮包等事實，核與被害人丙○○於警訊及本院
    審理時指述遭強盜之情節相符，其指稱「（問：當天的情形？）當天晚上九點多
    我要出門，樓梯間沒有燈，我下樓約在五、六樓的樓梯時，有二個人走上樓，一
    前一後上樓，二人都有戴騎機車的口罩、白色手套，其中壹個高高的人（指被告
    甲○○）有戴鴨舌帽，戴鴨舌帽的人上前摀住我的口，反轉到我的背後，另一隻
    手抱住我的胸前，另一個人（指被告乙○○）抬我的腳，當時他們沒有說話，往
    上走了幾步後，我雙手抓住哪個人，我說這樣我不能呼吸，我不會叫，我配合你
    們，他們將我抬到門口放下，高的那個人站在我的背後，繼續摀住我的口，不高
    的那個人去翻我的皮包要拿鑰匙，我說配合他們，我從皮包拿鑰匙給他們，他們
    馬上開門，轉身將我抬進去，不高的那個人就把門關上，當時我的背後就是鐵門
    ，高的人站在我的背後，不高的那個人叫我不要叫，高的人示意不高的人要綁我
    的手，不高的人就拿出膠帶，我說會配合你們，希望不要綁我，不高的人就綁我
    的手，由高的人抓住我的手讓不高的人綁我的手及身體，本來他們要封我的口，
    我說我不會叫，不要封我的口。不高的人要我拿錢出來，我拿皮夾的錢給他們，
    當時他們是綁我的手腕，我拿錢給他們，當時我的房子是暗的，他們要我不要開
    燈，我將錢給他們，當時皮夾有一疊錢是別人的，我是拿沒有摺起來的給他們，
    他們還要我拿錢出來，我說沒有，他們要我拿提款卡，我說我沒有工作，沒有提
    款卡，本來他們要拿我的手機，我說手機對他們沒有用，希望他們不要拿，他們
    沒有翻我的皮包，後來他們到我家的房間去搜，我的房子有二個房間，他們一直
    說不可能，我說我是租房子，後來高的人一直要拖我進房間，我說不要，他們拉
    我進去，我就坐作門檻的地方，高的人一直要我到床上休息，我說不要，後來高
    的人就坐在房間內，不高的人在我面前，我就跟他們聊天轉移他們的注意力，他
    們有問我為什麼不會害怕，我說就遇到了。高的人說他是高雄人，說報警也沒有
    用。後來高的人與不高的人出去談話，他們去翻我的皮包，高的人說我不誠實，
    我知道他是指皮包內的那一疊錢，我說那是別人的錢，我跟他們說我已經繳不出
    房租，後來高的人將皮夾給不高的人，不高的人想要先離開，跟我說他不會碰我
    ，後來我到沙發，高的人跨坐在我的身上，說皮夾放在桌上，我看了之後說沒有
    ，我要他回頭看，他說有了，會放在六樓半，要我等一下再去拿，我說我也跑不
    掉，希望他將我的手解開，後來高的人說剪刀在哪裡，我比旁邊，高的人將手套
    拿下來，要去拿剪刀，拿給他們，他將我手上的膠帶解開，高的說想要知道我長
    什麼樣子，後來高的人說我是否能讓他們親一下，我說不行，過一下高的說我是
    否能讓他抱一下，我說這樣沒有意義，高的人要幫我剪膠帶時，有偷抱我，後來
    我跟他們說我跟朋友約好，我朋友要來找我，他們就會被發現，後來他們說算是
    跟我借錢，以後有機會再還我，我說不用了。不高的人離開了約十幾分鐘後，高
    的人才走，約十一點走的」、「（問：當時心理是否會害怕？）害怕，我本來對
    樓梯就有恐懼，當時我只是故作鎮定」、「（問：法官問是否沒有辦法抵抗才將
    錢拿出來？）是的，我怕他們傷害我」（參見本院九十一年三月五日訊問筆錄）
    ，並有被告二人供犯罪所用之鴨舌帽一頂、口罩二個、手套二副、膠帶二捲及綑
    綁用膠帶一條扣案可證，而被告二人強盜所得賸餘財物六千四百元、皮包一個、
    被害人之國民身分證一張、駕駛執照一張、相片一張及美商花旗銀行信用卡一張
    ，亦據被害人領回，有其出具之臺北縣警察局贓物認領保管單一紙在卷可稽。事
    證明確，被告二人犯行均堪認定。
二、查被告二人行為後，懲治盜匪條例業於民國九十一年一月八日通過廢止，同年一
    月三十日總統公佈，並自同年二月一日生效，而修正之刑法第三百二十八條亦經
    於同年一月三十日經總統公布施行，同時於同年二月一日生效。依最高法院九十
    一年刑事庭決議「新刑法施行後，懲治盜匪條例廢止，將來比較刑之輕重時，不
    以新刑法與舊刑法比較，應適用新刑法與懲治盜匪條例比較定之」。依被告行為
    時，懲治盜匪條例第五條第一項第一款規定：「意圖為自己或第三人不法之所有
    ，以強暴、脅迫、藥劑、催眠術或他法，至使不能抗拒，而取他人之物或使其交
    付者，為強盜罪，處無期徒刑或七年以上有期徒刑」，與修正後刑法第三百二十
    八條第一項規定：「意圖為自己或第三人不法之所有，以強暴、脅迫、藥劑、催
    眠術或他法，至使不能抗拒，而取他人之物或使其交付者，為強盜罪，處五年以
    上有期徒刑」兩相比較，顯以新刑法對被告較為有利，依刑法第二條從新從輕原
    則，應適用修正後刑法第三百二十八條之規定對被告科以刑責。是核被告所為，
    均係犯修正後刑法第三百二十八條第一項之強盜罪。被告二人間，互有犯意聯絡
    及行為分擔，為共同正犯。爰審酌被告二人之素行、犯罪之動機、目的、手段、
    所生危害及犯罪後已坦承犯行，態度尚稱良好等一切情狀，分別量如主文所示之
    刑。
三、扣案之之鴨舌帽一頂、口罩一個及手套一副為被告甲○○所有，另扣案之口罩一
    個、手套一副、膠帶二捲及綑綁用膠帶一條為被告乙○○所有，均係供強盜所用
    之物，業據其供明在卷，應依刑法第三十八條第一項第二款之規定沒收之。
據上論斷，應依刑事訴訟法第二百九十九條第一項前段，刑法第二條第一項前段、第
二十八條、修正後刑法第三百二十八條第一項，第三十八條第一項第二款，判決如主
文。
本案經檢察官張慶林到庭執行職務
中      華      民      國      九十一      年    三    月    二十七    日
                                  臺灣板橋地方法院刑事第三庭
                                          法  官  李  幼  妃
右正本證明與原本無異。
如不服本判決，應於判決送達後十日內，向本院提出上訴狀。
                                          書記官  強  梅  芳
中      華      民      國      九十一      年    四    月      二      日
修正後刑法第三百二十八條
意圖為自己或第三人不法之所有，以強暴、脅迫、藥劑、催眠術或他法，至使不能抗
拒，而取他人之物或使其交付者，為強盜罪，處五年以上有期徒刑。
以前項方法得財產上不法之利益或使第三人得之者亦同。
犯強盜罪因而致人於死者，處死刑、無期徒刑或十年以上有期徒刑；致重傷者，處無
期徒刑或七年以上有期徒刑。
第一項及第二項之未遂遂犯罰之。
預備犯強盜罪者，處一年以下有期徒刑、拘役或三千元以下罰金。
